【裁判字號】    98,易,782
【裁判日期】    990426
【裁判案由】    詐欺
【裁判全文】
臺灣高雄地方法院刑事判決               98年度易字第782號
公  訴  人  臺灣高雄地方法院檢察署檢察官
被      告  庚○○○
選任辯護人  蘇吉雄律師
            陳雅娟律師
上列被告因詐欺案件，經檢察官提起公訴（98年度偵續字第25號
），本院判決如下：
    主  文
庚○○○犯詐欺得利罪，處有期徒刑壹年陸月，減為有期徒刑玖
月。
    事  實
一、庚○○○因經營占岸輪船交通股份有限公司（下稱占岸公司
    ）等家族事業急需資金調度，自民國86年1 月間起陸續向戊○○借款，雙方言明借款利息為月息2 分至2 分半不等，採
    複利計算，並由庚○○○及其子女開立支票予戊○○之方式
    支付本息，截至94年間止，借款本息累積達新臺幣（下同）
    1 億1 千1 百多萬元（戊○○涉嫌重利部分，業經臺灣高雄
    地方法院檢察署《下稱高雄地檢署》檢察官為不起訴處分確
    定），庚○○○因無力負擔高額本息，遂與戊○○約定將其
    所有坐落高雄縣林園鄉○○○段苦苓腳小段307-51、307-74
    、307-75、307-76、307-77、307-78及307-79等7 筆土地（
    面積共100,022 平方公尺，下稱系爭土地）出售予戊○○，
    並由買賣價金抵償上開借款。然庚○○○明知系爭土地除經
    彰化商業銀行股份有限公司（下稱彰化銀行）設定抵押權，
    及前於80年9 月10日經壽天助聲請法院實施假扣押，經本院
    民事執行處80年度執全字第1119號案件准許外，尚分別有其
    債權人中國農民銀行股份有限公司（現已與合作金庫商業銀
    行股份有限公司合併，下仍稱農民銀行）於83年7 月間、其
    債權人花蓮區中小企業銀行股份有限公司（現已與中國信託
    商業銀行股份有限公司合併，下仍稱花蓮中小企銀）於84年
    11月間聲請法院實施假扣押獲准，且均併入前開本院80年度
    執全字第1119號案件辦理（下稱併案假扣押），倘農民銀行
    及花蓮中小企銀未撤回假扣押執行，縱壽天助撤回假扣押執
    行，系爭土地仍無法啟封，竟意圖為自己不法之所有，刻意
    隱瞞系爭土地尚有農民銀行及花蓮中小企銀實施併案假扣押
    之事實，利用其不知情之子己○○（原名黃山晃）、黃海榮
    （原名黃山壽，其2 人涉嫌與庚○○○共同詐欺得利部分，
    業經高雄地檢署檢察官為不起訴處分確定）代其於94年4 月
    21日下午4 時許，在高雄市○○路與七賢路口之「彩色巴黎
    」泡沫紅茶店與戊○○洽談系爭土地買賣及抵償上開借款事
    宜時，委託己○○、黃海榮向戊○○佯稱：系爭土地僅有債
    權人壽天助1 人對之實施假扣押查封，若戊○○代庚○○○
    向壽天助清償所積欠之債務後，戊○○即可馬上辦理系爭土
    地之移轉登記手續並取得所有權云云，致戊○○陷於錯誤，
    於同日與代理庚○○○之己○○簽訂系爭土地之買賣契約，
    契約內容約定買賣總價款為1 億1,544 萬2,700 元，買賣價
    金除以庚○○○向戊○○所借之8,444 萬2,700 元（以戊○○當時所持有庚○○○前為清償借款本息而由庚○○○之子
    黃崧睿《原名黃山銓，其涉嫌與庚○○○共同詐欺得利部分
    ，業經高雄地檢署檢察官為不起訴處分確定》開立面額合計
    8,444 萬2,700 元之支票共81張，充為雙方結算歷年來借款
    本息之總金額）抵償外，尚包含戊○○代庚○○○清償彰化
    銀行在系爭土地上之抵押債權2,800 萬元及壽天助之假扣押
    債權300 萬元。而戊○○為迅速辦理系爭土地之移轉登記，
    與壽天助之代理人尤英夫律師達成協議後，於94年7 月5 日
    將300 萬元匯入尤英夫律師指定之帳戶，以代庚○○○清償
    原積欠壽天助之債務，庚○○○因而詐得免予清償壽天助30
    0 萬元之利益，並致戊○○受有支出300 萬元之損害。嗣尤
    英夫律師依約代理壽天助具狀向本院聲請撤回假扣押執行，
    並請求塗銷系爭土地之查封登記，然本院於94年9 月14日函
    覆：准許壽天助撤回假扣押執行之聲請，惟系爭土地有其他
    債權人併案假扣押，尚不得啟封等情，戊○○得悉後始知受
    騙。
二、案經戊○○訴由臺灣高雄地方法院檢察署檢察官偵查起訴。
    理  由
一、證據能力部分：
(一)告訴人戊○○於警詢時之陳述，無證據能力：
    按被告以外之人於審判外之言詞或書面陳述，除法律有規定
    外，不得作為證據；被告以外之人於檢察事務官、司法警察
    官或司法警察調查中所為之陳述，與審判中不符時，其先前
    之陳述具有較可信之特別情況，且為證明犯罪事實存否所必
    要，得為證據，刑事訴訟法第159 條第1 項、第159 條之2
    分別定有明文。經查，告訴人戊○○於警詢所為之陳述，屬
    於被告以外之人於審判外之陳述，係傳聞證據，本無證據能
    力；且其於本院審理中未以證人身分到庭作證，核與前開刑
    事訴訟法第159 條之2 所定傳聞法則之例外規定不符，被告
    之辯護人既於本院審理時爭執告訴人之警詢筆錄無證據能力
    ，依前開說明，告訴人於警詢之陳述，自不得作為認定本案
    犯罪事實有無之證據。
(二)其他不爭執之供述及非供述證據，均有證據能力：
    按被告以外之人於審判外之陳述，雖不符刑事訴訟法第159
    條之1 至第159 條之4 之規定，而經當事人於審判程式同意
    作為證據，法院審酌該言詞陳述或書面陳述作成時之情況，
    認為適當者，亦得為證據；當事人、代理人或辯護人於法院
    調查證據時，知有刑事訴訟法第159 條第1 項不得為證據之
    情形，而未於言詞辯論終結前聲明異議者，視為有前項之同
    意，刑事訴訟法第159 條之5 定有明文。本件下列認定事實
    所引用之證據，均經本院依法踐行調查證據程式，公訴人、
    被告及辯護人俱不爭執各該證據之證據能力，且迄至本院言
    詞辯論終結前，未就上開證據之證據能力聲明異議，復查無
    依法應排除其證據能力之情形，本院審酌上開證據之形式及
    取得過程並無瑕疵、與待證事實具有關連性等情況，認為適
    當，揆諸前揭規定，認上開證據俱有證據能力，均得為本案
    之證據。
二、訊據被告庚○○○固坦承曾向告訴人借得上開款項，並委由
    其子己○○、黃海榮於前揭時、地與告訴人洽談系爭土地買
    賣及抵償上開借款事宜，雙方約定買賣總價款為1 億1,544
    萬2,700 元，買賣價金除以被告向告訴人所借之8,444 萬2,
    700 元抵償外，尚包含告訴人代被告清償彰化銀行在系爭土
    地上之抵押債權2,800 萬元及壽天助之假扣押債權300 萬元
    ，且不爭執告訴人於94年7 月5 日將300 萬元匯入壽天助之
    代理人尤英夫律師指定之帳戶，以代被告清償原積欠壽天助
    之債務，及系爭土地因尚有農民銀行、花蓮中小企銀聲請併
    案假扣押，以至壽天助撤回假扣押執行後，仍不得啟封等事
    實，惟矢口否認有何詐欺得利之犯行，辯稱：伊與告訴人簽
    訂上開買賣契約時，並不知道系爭土地尚有農民銀行、花蓮
    中小企銀之併案假扣押。伊當時都是跟農民銀行的經理接觸
    ，沒有跟證人子○○接觸過。伊如果知道有併案假扣押，就
    不會與告訴人簽買賣契約，多此一舉，伊沒有詐欺行為，也
    沒有詐欺意圖云云。辯護人則以：(1)被告委由己○○、黃海
    榮出面與告訴人簽訂上開買賣契約前，即提供系爭土地之土
    地登記謄本，建請告訴人自行調查債權人假扣押系爭土地之
    實際情形，告訴人亦委託專業代書林寶霖查證系爭土地狀況
    後，始簽訂上開買賣契約，足認被告主觀上確非明知系爭土
    地尚有併案假扣押而蓄意隱瞞之情事，此由前開買賣契約特
    意刪除第5 條有關出賣人保證土地產權清楚、無債務糾紛或
    受假扣押、假處分、查封等定型化乾淨條款乙節，即可明瞭
    。而鈞院民事執行處固曾於85年3 月13日函知被告有關花蓮
    中小企銀聲請併案假扣押一事，惟該通知係由被告當時之受
    僱人乙○○代為收受，法律上固發生對被告送達之效力，但
    尚難證明乙○○收受後確有轉交被告，自不得以此證明被告
    確已知悉該通知之內容。退而言之，縱認被告有收到該通知
    ，然該通知送達時間距上開買賣契約簽訂時間已近10年之久
    ，系爭土地之土地登記謄本上亦無關於併案假扣押債權人之
    登載，被告主觀上是否明知系爭土地尚有其他併案假扣押債
    權人，即有疑義。(2)本件有關農民銀行、花蓮中小企銀之債
    務，係被告之夫黃河清生前所積欠，而由被告擔任連帶保證
    人，該等債務於借款時均有以其他不動產設定抵押權，且被
    告復於83年6 月21日以其所有之他筆約4 甲之土地為農民銀
    行設定抵押權，則被告不知農民銀行、花蓮中小企銀對系爭
    土地聲請併案假扣押一事，應屬合理。本件依檢察官所舉證
    據，尚不足以證明被告主觀上有施用詐術之故意。(3)上開買
    賣契約實際上係由被告之子己○○與告訴人接洽並簽訂，被
    告實無對告訴人施用詐術可言，且告訴人既已委請專業代書
    林寶霖查證系爭土地之情況，應無陷於錯誤之情形。(4)依上
    開買賣契約條款觀之，該買賣契約之法律性質應為告訴人以
    取得系爭土地所有權（受領他種給付）替代受領金錢給付（
    原定給付），及告訴人代位清償系爭土地抵押債權2,800 萬
    元及假扣押債權300 萬元，以清償同額買賣價金之混合契約
    ，或被告為清償金錢債務而對告訴人負擔移轉系爭土地所有
    權之新債務及告訴人代位清償系爭土地抵押債權、假扣押債
    權，以清償同額買賣價金之混合契約，在告訴人未取得系爭
    土地所有權之前，被告原積欠告訴人之借款債務並未消滅，
    是被告並無因上開買賣契約使自己或第三人獲得財產上不法
    利益可言。況告訴人代被告清償300 萬元予壽天助後，壽天
    助將其原對被告所有之525 萬元及自77年12月8 日起至清償
    日止按法定利率計算之債權，全數移轉讓予告訴人，告訴人
    因此反獲得該525 萬元及其法定利息之債權，並未受有損害
    。(5)被告與告訴人於簽訂上開買賣契約後，另於94年5 月5
    日簽訂附帶協議書，約定被告將系爭土地所有權狀、戶籍謄
    本、印鑑證明交由第三人丙○保管，被告先前為清償上開積
    欠告訴人之借款本息而由被告之子黃崧睿開立面額合計8,44
    4 萬2,700 元之支票共81張，則由告訴人交予第三人林寶霖
    保管，待雙方辦理系爭土地所有權移轉登記時，同時履行交
    付產權過戶所需文件及取回該81張支票正本。準此，被告既
    須俟系爭土地過戶完畢後，始能取回告訴人所持有之81張支
    票正本，二者立於同時履行抗辯之地位，然告訴人迄今未依
    買賣契約之約定，代被告清償前述彰化銀行之抵押債權2,80
    0 萬元，因此告訴人並未受有損害，被告亦無使自己或第三
    人得財產上不法利益可言。(6)以系爭土地於94年之公告現值
    計算，其總價值為1 億8,020 萬1,600 元，市價更超過2 億
    元，遠超過被告積欠告訴人之債務，亦高於被告與告訴人簽
    訂之買賣契約總價款，足證被告確無使自己或第三人得財產
    上不法利益之意圖云云，為被告辯護。
三、經查：
(一)系爭土地原為被告之配偶黃河清所有，前分別於62年間、67
    年間、78年間經彰化銀行設定抵押權及最高限額抵押權，並
    於80年8 月間經黃河清之債權人壽天助，向臺灣臺北地方法
    院民事執行處聲請對系爭土地為假扣押強制執行，經該院以
    80年度執全字第1511號受理並囑託本院民事執行處代為執行
    ，經本院民事執行處以80年度執全字第1119號案件於80年9
    月10日查封系爭土地。嗣黃河清死亡後，系爭土地由被告繼
    承取得所有權，而被告之債權人農民銀行於83年7 月6 日向
    本院民事執行處聲請對系爭土地為假扣押強制執行，經本院
    83年度執全字第970 號准許且併入前開本院80年度執全字第
    1119號案件辦理；被告之另一債權人花蓮中小企銀亦於84年
    11月22日向本院民事執行處聲請對系爭土地為假扣押強制執
    行，經本院84年度執全字第2911號准許後，仍併入前開本院
    80年度執全字第1119號案件辦理。又壽天助因取得對被告之
    債權，於86年6 月21日再次向本院民事執行處聲請對系爭土
    地為假扣押強制執行，經本院86年度執全字第1648號准許後
    ，亦併入前開本院80年度執全字第1119號案件辦理。末查，
    被告之債權人黑沙瑪企業有限公司（下稱黑沙瑪公司）於94
    年8 月15日亦向本院民事執行處聲請對系爭土地為假扣押強
    制執行，經本院94年度執全字第2338號准許後，亦併入前開
    本院80年度執全字第1119號案件辦理（黑沙瑪公司聲請假扣
    押強制執行之時間，係在被告與告訴人簽訂上開買賣契約及
    告訴人代位被告清償被告積欠壽天助之款項之後，核與被告
    之犯行無關，附此敘明）等情，為被告所不爭執（見本院98
    年度審易字第1074號卷《下稱審易卷》第26頁），復經本院
    調閱上開執行卷宗審核屬實（見審易卷第65至174 頁及外放
    之上開執行卷之影卷），足認系爭土地除經彰化銀行設定抵
    押權及最高限額抵押權，以及第三人壽天助聲請法院實施假
    扣押獲准外，尚分別有被告之債權人農民銀行、花蓮中小企
    銀、黑沙瑪公司聲請法院實施假扣押獲准，且均經本院以併
    案假扣押之方式辦理。準此，縱壽天助撤回假扣押執行，倘
    若農民銀行、花蓮中小企銀、黑沙瑪公司未撤回假扣押之執
    行，系爭土地仍無法啟封。
(二)又被告因經營家族事業急需資金調度，自86年1 月間起陸續
    向告訴人借款，雙方言明借款利息為月息2 分至2 分半不等
    ，採複利計算，並由被告及其子女開立支票予告訴人之方式
    支付本息，截至94年間止，借款本息累積達1 億1 千1 百多
    萬元，而被告因借款過多、資金壓力沈重，於94年間無力再
    清償上開借款本息，遂與告訴人約定將系爭土地出售予告訴
    人，並由買賣價金抵償上開借款。被告委由其子己○○、黃
    海榮2 人出面，於94年4 月21日下午4 時許，在高雄市○○
    路與七賢路口之「彩色巴黎」泡沫紅茶店與告訴人洽談系爭
    土地買賣及抵償上開借款事宜，該次洽談尚有告訴人委請之
    代書林寶霖、被告友人劉明輝、被告與告訴人共同之友人丁○在場，且由劉明輝擔任上開買賣契約之介紹人及見證人，
    買賣雙方約定買賣總價款為1 億1,544 萬2,700 元，買賣價
    金由：以被告向告訴人所借之8,444 萬2,700 元（以告訴
    人當時所持有被告前為清償借款本息而由黃崧睿開立面額合
    計8,444 萬2,700 元之支票共81張，充為雙方結算歷年來借
    款本息之總金額）抵償。告訴人須代被告清償被告積欠彰
    化銀行在系爭土地上之抵押債權2,800 萬元。告訴人須代
    被告清償被告積欠第三人壽天助之假扣押債權300 萬元。被
    告復委託其子己○○於94年5 月5 日，與告訴人簽訂附帶協
    議書，將上開黃崧睿所開立之支票共81紙交由告訴人委任之
    代書林寶霖保管，而系爭土地之所有權狀正本共7 份、戶籍
    謄本及印鑑證明各2 份則均交由第三人丙○保管，待買賣雙
    方辦理系爭土地所有權移轉登記時，再由告訴人交還該81張
    支票予被告，被告則交付上開辦理所有權移轉登記所需文件
    予告訴人，該次則尚有劉明輝、壬○○在場。嗣告訴人於94
    年7 月5 日委託代理人湯智湘與壽天助之代理人尤英夫律師
    達成和解，代位被告清償被告積欠壽天助之債務，告訴人並
    於同日匯款300 萬元至尤英夫律師之國泰世華商業銀行前金
    分行帳號000000000000號帳戶內，且於翌日至高雄縣政府稅
    捐處繳納印花稅18萬201 元，以便日後辦理系爭土地買賣所
    有權之移轉登記。而尤英夫律師收取上開告訴人所匯款項後
    ，依約代理壽天助具狀向本院聲請撤回系爭土地之假扣押執
    行，並請求塗銷查封登記，然因併案假扣押債權人農民銀行
    、花蓮中小企銀及黑沙瑪公司並未撤回強制執行，依法不得
    啟封，故本院於94年9 月14日以94雄院貴民修80執全字第11
    19號將此事通知壽天助及尤英夫律師，內容略為：本院80年
    度執全字第1119號假扣押執行事件，對於債務人黃河清部分
    准予撤回，惟因有債權人農民銀行、債權人黑沙瑪公司聲請
    併案假扣押中（漏載債權人花蓮中小企業銀行），在未經撤
    回執行撤銷併案前，不予啟封塗銷登記等情，亦為被告所不
    爭執（見審易卷第25至26頁），核與告訴人於偵訊之指述、
    證人劉明輝、黃海榮之偵訊證述、證人己○○於偵訊及本院
    審理中之證述、證人林寶霖於警詢及偵訊中之證述、證人丁○警詢及本院審理中之證述、證人壬○○於本院審理中之證
    述內容大略相符（高雄地檢署95年度偵字第4893號卷一《下
    稱偵卷》第10至15、83至86、139 至143 頁、本院98年度易
    字第782 號卷《下稱易字卷》第129 至139 、143 至161 頁
    ），復有黃崧睿即黃山銓開立之上開面額合計8,444 萬2,70
    0 元支票影本共81張、系爭土地登記第二類謄本、地價第二
    類謄本、所有權狀影本各7 份、系爭土地之上開買賣契約書
    、附帶協議書影本各1 份、玉山商業銀行匯款回條影本1 紙
    、告訴人與壽天助之和解書影本、尤英夫律師代理壽天助撤
    回假扣押執行聲請狀影本、土地登記申請書影本、土地買賣
    所有權移轉契約書影本、高雄縣稅捐稽徵處94年7 月印花稅
    大額憑證應納稅額繳款書影本、本院94年9 月14日94雄院貴
    民修80執全字第1119號通知影本各1 份、被告自86年起至93
    年間止用以支付告訴人借款利息之已兌現支票明細表1 份及
    面額合計1 億9,526 萬8,850 元之支票影本共492 張在卷可
    稽（見高雄地檢署94年度他字第5419號卷《下稱他字卷》第
    6 至24、49至50、52至55、58頁、高雄地檢署96年度偵續字
    第225 號卷《下稱偵續卷》第30至356 頁、審易卷第42至62
    頁、易字卷第174 至187 、189 頁），亦堪認定。
(三)證人即原任職農民銀行之子○○分別於偵訊及本院審理中明
    確證稱：占岸公司向農民銀行借款1 億8,000 萬元時，被告
    是連帶保證人，伊於83、84年間任職於農民銀行，負責處理
    逾催案件，本案農民銀行對被告聲請假扣押強制執行之案件
    是伊負責處理，當時因該借款原有之擔保品市價嚴重下跌，
    為保全銀行之債權，伊查到被告其他財產後，就針對查得的
    財產都先聲請法院假扣押，為免債務人脫產，在伊遞送假扣
    押聲請狀到法院之前必須保密，所以不會先通知債務人，但
    查封程序完成後就不需保密。本案伊聲請法院併案查封完成
    後，在向被告催繳債務之過程中，伊確實有通知被告關於系
    爭土地遭併案查封的事情，也因此和被告提到希望被告提供
    其他的土地或系爭土地（在壽天助撤銷查封之前提下）設定
    抵押權給農民銀行，當時雙方有達成共識。後來被告確有提
    供另一筆約4 甲的土地給農民銀行設定抵押權，但系爭土地
    因必須所有的假扣押債權人都同意，一起撤銷假扣押，被告
    才有辦法設定抵押權給農民銀行，而被告說有困難，一直沒
    有將系爭土地設定抵押權給農民銀行。伊確定伊有跟被告提
    過農民銀行併案查封系爭土地的事。本案至今雖事隔多年，
    但本案債權額高達1 億8,000 萬元，加上當時占岸公司負責
    人是前立委黃河清，在伊經常處理的催繳案件中，本案算是
    比較特殊的，且從偵查中到法院，伊已因本案被傳喚多次，
    伊到庭作證之前，有先回原來任職的分行問一下，再結合伊
    之前的印象，所以對於83年間併案假扣押、與被告協商還款
    當時的情況都還大致記得等語（見偵續卷第410 至412 、41
    6 至417 頁、易字卷第39至49頁）；證人即原任職農民銀行
    高雄分行經理之癸○○於本院審理中證稱：伊於82年1 月22
    日轉任農民銀行高雄分行經理的前1 年，占岸公司就已是逾
    期、還款不正常之客戶，所以伊到任後，已沒有參與債權保
    全的工作，只有處理後續催償的工作。在伊到任之前，子○○就是本案經辦人，伊到任之後，子○○仍繼續承辦1 至2
    年，一直都很盡責在處理本案，是本案主力經辦人，伊是負
    責統籌業務的經理，只有偶爾子○○需要伊協助時，伊才會
    出面。至於伊有沒有當面告訴被告有關農民銀行對於系爭土
    地假扣押一事，伊完全沒有印象了。銀行實務上，如果銀行
    查到債務人有財產，會進行保全程序，如債務人自行提出擔
    保品且價值足以涵蓋債務，銀行就不會再作假扣押，但如果
    債務人提出的擔保品價值不足，銀行仍會就債務人其他財產
    作假扣押等語（見易字卷第196 至203 頁），而證人癸○○
    固表示對其有無告知被告系爭土地遭農民銀行聲請併案假扣
    押一事不復記憶，惟其明確證稱證人子○○方為本案主要承
    辦人，而證人子○○僅因任職農民銀行擔任逾期催收工作之
    故，始與被告有所接觸，且現亦已調離原任職分行，不再負
    責被告積欠農民銀行之債務催收工作，與被告、告訴人或本
    案實無任何利害關係，且農民銀行於80年5 月16日貸予占岸
    公司而由被告擔任連帶保證人之金額高達1 億8,000 萬元，
    亦有農民銀行借據影本1 張為證（見偵續卷第372 頁），此
    數額縱在今日亦屬十分高額之貸款，加上占岸公司當時負責
    人為前立法委員黃河清，身分較一般人為特殊，則證人子○○至今尚能回憶本案於83、84年間催繳過程之相關情節，尚
    與常情無違，則被告辯稱：伊不知道系爭土地遭農民銀行併
    案假扣押一事，伊沒有跟子○○接觸，伊都是跟農民銀行的
    經理接觸云云，顯非事實，洵不足採。
(四)證人即原任職花蓮中小企銀之甲○○於偵訊及本院審理中證
    稱：本院84年度執全字第2911號假扣押執行事件是伊承辦，
    伊當時在花蓮中小企銀擔任法務，伊只負責法律文書訴訟部
    分的處理，不負責實際個案催收。催收債務在假扣押之前作
    ，但在假扣押之後也應該要作，應該要由原貸款分行繼續向
    債務人催繳債務或取得其他債權擔保，銀行要邊打訴訟邊與
    債務人談解決債務之方案。伊不記得曾否通知被告有關系爭
    土地已遭花蓮中小企銀併案查封一事，依伊的經驗，法院應
    該會將併案假扣押的情形通知當事人，銀行不會去通知債務
    人等語（見偵續卷第427 至428 頁、易字卷第241 至244 頁
    ），證人甲○○固因僅負責訴訟部分，並未參與實際向債務
    人催繳債務之工作，致對於其曾否通知被告有關花蓮中小企
    銀聲請法院對於系爭土地實施併案假扣押一事不復記憶，惟
    證人甲○○亦證稱在對於債務人之財產實施假扣押後，原貸
    款分行人員仍有繼續向債務人催繳債務之職務，此不僅與前
    述證人子○○、癸○○描述之情形相同，衡情，亦與一般銀
    行作業實務相同。參以證人子○○於本院審理中證稱：銀行
    完成假扣押程序後，法院會通知債務人，銀行會向債務人催
    繳債務，此時債務人會提出解決方案，要求銀行撤回假扣押
    ，而銀行則會要求債務人提出償還計畫，並追加設定擔保品
    。伊催繳本案過程中，為使被告積極處理債務，伊會告訴被
    告有關併案假扣押一事等語（見易字卷第41、44頁）明確，
    足認一般銀行在完成假扣押債務人財產之保全程序後，為求
    盡可能獲得清償，使債務人願積極處理債務，應均會以銀行
    業已假扣押債務人財產一事為洽談之手段，準此，花蓮中小
    企銀承辦本案貸款之人員，在證人甲○○完成假扣押系爭土
    地之執行程序後，衡情，在後續向被告催繳債務之過程中，
    亦應會告知被告有關系爭土地已遭併案假扣押之事實，資為
    談判之籌碼。是被告辯稱：伊不知道系爭土地遭花蓮中小企
    銀聲請併案假扣押云云，核屬卸責之詞，亦不足採。
(五)本院受臺北地院民事執行處囑託，依第三人壽天助之請求，
    於80年9 月10日查封系爭土地後，被告之債權人農民銀行於
    83年7 月間、債權人花蓮中小企銀於84年11月間、債權人壽
    天助又分別向本院聲請對於系爭土地為假扣押強制執行，均
    經本院准予併入前開本院80年度執全字第1119號假扣押事件
    辦理後，本院依法將本院准許農民銀行對於被告之財產在一
    定範圍內為假扣押之民事裁定、農民銀行對於系爭土地假扣
    押執行之聲請狀繕本、花蓮中小企銀之併案通知、本院准許
    壽天助對於被告之財產在一定範圍內為假扣押之民事裁定、
    壽天助對於系爭土地假扣押執行之聲請狀繕本、併案通知分
    別於83年8 月24日、85年3 月14日、86年7 月4 日送達予被
    告，送達地址均為高雄市○○○路65號，農民銀行及壽天助
    部分之送達證書上均蓋有被告之印文，花蓮中小企銀併案通
    知部分之送達證書則蓋有當時被告之受僱人乙○○私章及占
    岸公司大章之印文等事實，有本院送達證書影本4 份附卷可
    證（見外放本院83年度執全字第970 號影卷第15頁、本院84
    年度執全字第2911號影卷第17頁、本院86年度執全字第1648
    號影卷第30、32頁），堪可認定。嗣因壽天助於87年7 月間
    具狀撤回有關本院86年度執全字第1648號案件之假扣押強制
    執行，經本院調卷查明後准予撤回此部分之執行後，於87年
    9 月16日以87高敬民修86執全字第1648號函將此事通知被告
    ，同時副知債權人壽天助及其送達代收人尤英夫律師、併案
    債權人花蓮中小企銀及農民銀行，通知內容略為：被告與壽
    天助間86年度執全字第1648號假扣押強制執行事件，業經債
    權人壽天助撤回執行，惟該執行事件併入本院80年度執全字
    第1119號假扣押執行，茲本件雖經債權人壽天助撤回執行，
    但尚有其他債權人併案假扣押，須併案假扣押債權人另行具
    狀聲請撤銷假扣押併案後，系爭土地始能啟封，而該其他債
    權人並未撤銷併案，是被告仍不得處分查封物等語，該通知
    於87年9 月19日送達高雄市○○○路65號，送達證書之受送
    達人簽收欄內蓋有被告之印文等事實，則有壽天助撤回執行
    聲請狀、本院前揭通知及其送達證書各1 份在卷可稽（見本
    院86年度執全字第1648號影卷第33至34、40、43頁），而被
    告自承：伊於87年9 月間有住在高雄市○○○路65號，那是
    伊的住家，當時尚有伊女兒、佣人同住，另有2 位受伊雇用
    之小姐在該處負責接電話、處理船公司（指被告經營之家族
    事業）的事等語（見偵續卷第22至23頁），亦徵被告確明知
    農民銀行、花蓮中小企銀聲請本院就系爭土地併案假扣押之
    事實。
(六)被告之辯護人固以前揭情詞，為被告辯稱：被告主觀上確不
    知有農民銀行、花蓮中小企銀併案假扣押一事。查證人即85
    年間受僱於被告之占岸公司職員乙○○於本院審理中證稱：
    被告是伊以前的老闆，伊負責櫃臺行政工作，當時公司實際
    負責人是被告的女兒，但伊每個禮拜都會看到被告。有時公
    司人手不夠，伊與其他員工會代收信件，代收後交給被告的
    女兒或放被告女兒桌上，鈞院提示的送達證書（指本院84年
    度執全字第2911號影卷第17頁有關花蓮中小企銀併案假扣押
    之併案通知送達證書），伊不太有印象，至於上面那個公司
    的印文，是公司的章沒錯等語（見易字卷第124 至128 頁）
    ；證人即被告之女辛○○於本院審理中證稱：伊於83、84年
    間在占岸公司工作，負責管財務、跑銀行，當時占岸公司財
    務不太好，收入大部分拿去付民間借款利息，銀行債權人方
    面，伊大致知道有農民銀行、花蓮中小企銀、高雄銀行、彰
    化銀行等，但伊對公司與銀行間業務不清楚，有些事情伊無
    法作主，伊也沒有問過伊母親究竟公司欠銀行多少錢，因為
    伊比較沒有決斷力。銀行來催繳時，不是跟伊談，是叫伊傳
    達訊息給伊母親，每家銀行應該都有說過如果不正常繳息要
    扣押、拍賣，這些話伊應該都有轉告伊母親，這麼大的事情
    都是由伊母親決定的。如果伊收到法院關於要查封、拍賣土
    地的文書，伊不會開拆，而會集中放一處，請伊母親去看，
    當時伊母親比較常住在臺東，經營另一間九信輪船公司，平
    均約1 週回來高雄1 次等語（見易字卷第203 至208 頁）；
    另證人即被告之子己○○於本院審理中證稱：占岸公司實際
    經營者是伊母親，伊作技術維修及廣告行銷，資金方面都是
    伊母親在處理等語（見易字卷第158 頁），參以法院對外之
    文書，定會在信封外觀明確處記載法院之名稱、應受送達之
    人，常人一望即知係法院寄送之文件，當不至誤認為不重要
    之信件而隨意棄置，證人乙○○、辛○○既均會將代被告收
    受之法院文件集中保管後交予被告，而被告在本案發生之前
    ，並無任何犯罪紀錄，又身為占岸公司主要負責人兼資金調
    度、處理之人，面對占岸公司當時財務狀況不佳，積欠多家
    銀行及民間大筆債務之情形，對於法院寄送之信件，理應會
    聯想該內容係與占岸公司或其自身債務問題相關之重要文件
    ，自不可能置之不理。是被告辯稱：辛○○跟伊說有信件時
    ，伊有時會看，有時匆匆忙忙就走了，因為臺東那邊很忙云
    云，辯護人辯稱：法院上開通知於法律上固發生對被告送達
    之效力，但尚難證明乙○○收受後確有轉交被告，自不得以
    此證明被告確已知悉該通知之內容云云，均難採信。末查，
    依現行土地登記規則第140 條之規定，同一土地經辦理查封
    、假扣押或假處分登記後，法院或行政執行處再囑託為查封
    、假扣押或假處分登記時，登記機關應不予受理，並復知法
    院或行政執行處已辦理登記之日期及案號，是該不受理之案
    件，即未登記於地政機關之電腦資訊上，相關資料亦無法顯
    現於土地登記謄本上等情，業經高雄縣大寮地政事務所99年
    3 月18日寮地所一字第0990002070號函覆本案明確（見易字
    卷第217-1 頁），是依現行土地登記規則及地政機關之操作
    實務，系爭土地之登記謄本僅顯現出壽天助於80年9 月10日
    聲請法院實施之假扣押查封登記，而未一併載明債權人農民
    銀行、花蓮中小企銀併案假扣押之情事乙節，固屬事實，惟
    被告至遲於83、84年間起迄今，長達10餘年之期間內，均為
    占岸公司主要負責人，長期持續負責掌管資金之調度、處理
    ，其對於自身名下、所屬家族公司、其餘家族成員名下可供
    公司調度利用之不動產、其他資產、債務，理應知之甚詳，
    尚不至僅因上開併案假扣押發生時間距今較久即遺忘該等情
    事。是辯護人為被告辯稱：併案假扣押之相關通知距上開買
    賣契約簽訂時間已近10年之久，系爭土地之土地登記謄本上
    亦無關於併案假扣押債權人之登載，被告主觀上是否明知系
    爭土地尚有其他併案假扣押債權人有所疑義云云，亦不足採
    為對被告有利之認定。綜上，被告與告訴人簽訂上開買賣契
    約之前，主觀上明知系爭土地除壽天助聲請法院實施假扣押
    外，尚有債權人農民銀行、花蓮中小企銀聲請併案假扣押等
    事實，事證已明，被告及其辯護人就此部分之其他辯解，無
    可採信，不再贅述。
(七)被告之辯護人為被告辯稱：系爭土地之買賣契約實際上係由
    被告之子己○○與告訴人接洽並簽訂，被告實無對告訴人施
    用詐術可言，且告訴人既已委請專業代書林寶霖查證系爭土
    地之情況，應無陷於錯誤之情形云云。而被告委請其子己○○、黃海榮於94年4 月21日，在前揭泡沫紅茶店，與告訴人
    簽訂系爭土地之買賣契約，而未親自出面與告訴人簽約，告
    訴人當日亦委請代書林寶霖到場等事實，固經認定如前。且
    證人己○○於偵訊中及本院審理中證稱：在簽約之前，伊就
    先與告訴人討論過以資產抵債的事，都是伊去談。簽約時，
    伊母親只有委託伊去與告訴人談，沒有特別交代，因為系爭
    土地上有伊爺爺的墳墓，伊母親去談可能會傷心。簽約當時
    ，伊有提示系爭土地的登記謄本給告訴人他們看，告訴人也
    有去查，伊不知道當時系爭土地還有併案假扣押的事，也不
    知道什麼叫併案假扣押，伊母親也不知道併案假扣押的事，
    伊當時是跟告訴人說，伊看土地謄本的記載，系爭土地就是
    只有壽天助及彰化銀行的債務，請告訴人自己去查，伊沒有
    保證系爭土地上沒有其他債權人，契約條款是在彩色巴黎當
    場擬定，契約書上有修改或刪除之處，也是當場討論後所為
    ，契約書第5 條的乾淨條款是因為伊不敢保證，所以要劃掉
    ，告訴人也同意，契約書是伊簽完之後，回去才跟伊母親報
    告等語（見偵卷第140 至141 頁、易字卷第147 至156 頁）
    ；證人即被告之子黃海榮於偵訊中證稱：伊有陪哥哥己○○
    去和告訴人簽約，己○○有表示系爭土地有向彰化銀行借過
    錢，並提供土地登記謄本給告訴人查證等語（見偵卷第142
    至143 頁），其等證述內容固大致相符。然證人己○○、黃
    海榮2 人係受被告委任代理簽訂前揭買賣契約之人，苟被告
    有意欺瞞，其2 人自難知悉被告主觀上是否已知悉系爭土地
    已有農民銀行及花蓮中小企銀併案假扣押之事實。另證人林
    寶霖於警詢及偵訊中證稱：伊是告訴人委任的代書，在簽約
    之前，伊有根據己○○提供的土地所有權狀影本去調土地謄
    本及地籍圖。簽約當天，告訴人一再詢問己○○、黃海榮，
    系爭土地有無其他債權人假扣押查封之情事，伊也有問己○○、黃海榮，如果告訴人處理完壽天助及彰化銀行債權後，
    還有無其他併案債權人，己○○、黃海榮均表示沒有，如果
    己○○他們表示尚有其他併案債權人，告訴人就不可能簽約
    等語（見偵卷第11、91頁）；證人己○○於本院審理中亦證
    稱：伊家裡最清楚家中祖產剩多少土地、建物、負債的人是
    伊母親，當初是伊與伊母親一起決定要用系爭土地去跟告訴
    人解決那筆8 千多萬的債務，也有討論過賣價決定就是用土
    地去抵，伊母親知道伊於94年4 月21日當天去簽約之目的，
    就是要將系爭土地賣給告訴人。伊母親沒有跟伊講過系爭土
    地遭農民銀行、花蓮中小企銀併案假扣押的事。簽約當天，
    告訴人那一邊的人有問伊，系爭土地除了壽天助的假扣押債
    權及彰化銀行的抵押債權外，還有無其他土地謄本沒有記載
    的債權債務，伊看土地謄本是沒有，所以才叫告訴人他們自
    己去查。簽約完後，伊有將土地買賣條件都告訴伊母親，伊
    母親對於買賣契約中約定告訴人必須負責返還彰化銀行抵押
    債權及壽天助的假扣押債權一事，沒有表示意見，伊母親也
    沒有對伊表示系爭土地如要移轉登記給告訴人還有其他債務
    要一併解決等語（見易字卷第150 、154 至156 、160 至16
    1 頁），而被告於委託己○○前往與告訴人簽約之前，主觀
    上即明知系爭土地尚有農民銀行及花蓮中小企銀之併案假扣
    押等事實，業經本院認定如前，其卻未將此事實告知己○○
    ，致己○○未能將此重要事實轉知告訴人及其委任之代書林
    寶霖，且於己○○與告訴人完成上開買賣契約並將契約內容
    轉知被告後，被告自該契約條款內容可輕易得知，縱告訴人
    依約代位被告清償被告積欠壽天助、彰化銀行之債務，告訴
    人仍無法取得系爭土地之所有權，然被告竟仍隱瞞此等情事
    ，續委任己○○於94年5 月5 日與告訴人簽訂系爭土地買賣
    之附帶協議書，約定該買賣契約之相關履約細節，再次誤導
    告訴人，使告訴人誤信僅須代位被告清償上開2 債務即可辦
    理系爭土地所有權移轉登記，足認被告係利用不知情之己○○、黃海榮，對告訴人遂行其以隱瞞系爭土地遭農民銀行、
    花蓮中小企銀併案假扣押重要事實之詐術，致告訴人陷於錯
    誤，不僅同意簽訂該買賣契約，更於94年7 月5 日依約代被
    告清償300 萬元予壽天助，受有支出300 萬元之損害。是辯
    護人此部分之辯護，同難採認。
(八)辯護人復以：依上開系爭土地買賣契約性質觀之，屬混合契
    約，在告訴人未取得系爭土地所有權之前，被告原積欠告訴
    人之借款債務未消滅，亦無法取回被告之子黃崧睿開立之上
    開面額合計8,444 萬2,700 元之支票共81張，是被告並未因
    該契約獲得不法利益，況告訴人代被告清償300 萬元予壽天
    助後，壽天助將其原對被告所有之525 萬元及自77年12月8
    日起至清償日止按法定利率計算之債權，全數移轉讓予告訴
    人，告訴人因此反獲得該525 萬元及其法定利息之債權，並
    未受有損害云云。惟查，證人丁○於本院審理中證稱：簽約
    當天，伊有在場，告訴人當時是要求如可系爭土地移轉登記
    予告訴人，之後告訴人與被告就兩不相欠，如果可以將系爭
    土地過戶，那是最好等語（見易字卷第129 至130 、132 、
    136 頁）；證人己○○於本院審理中證稱：伊當初與告訴人
    簽約時，沒有料到這筆買賣日後會無法完成過戶登記，當時
    的意思就是要將土地過戶給告訴人，以處理與告訴人間的債
    務。從92年開始，伊這邊積欠告訴人的債務就開始斷斷續續
    付不出現金給告訴人，例如本來應該付80萬元的本息，但只
    付得出20萬元，剩下的60萬元就滾入本金，一直這樣滾到94
    年，債務才會從92年的4 、5 千萬元滾到94年變1 億元，當
    時伊這邊也沒有支票可以跟告訴人換了，而且也無力解決彰
    化銀行及壽天助的債務，所以簽訂系爭土地的買賣契約，就
    是3 筆債務一併解決等語（見易字卷第158 至161 頁），足
    認告訴人與被告簽訂上開買賣契約，係因被告實已無力再支
    付告訴人高額之借款本息，同時亦無法清償前述彰化銀行及
    壽天助之債務，始與告訴人約定以被告所有之資產抵償債務
    ，且藉此一併被告積欠彰化銀行及壽天助之債務問題，而告
    訴人亦是因實際上無法再取得被告用以支付借款本息之支票
    ，加以兌現或轉而向他人調借現金，始同意以系爭土地抵償
    被告所積欠之債務，且應允代被告清償被告積欠彰化銀行及
    壽天助之債務。然依上述之說明，告訴人依約代位被告清償
    300 萬元予壽天助後，縱再依約代位被告清償2,800 萬元予
    彰化銀行，仍無法辦理系爭土地所有權移轉登記，則告訴人
    實際支付300 萬元後，卻無法達成取得系爭土地所有權之最
    終目的，且告訴人自壽天助處受讓取得對被告之525 萬元及
    法定利息之債權後，亦非必定得以實際受償；告訴人原持有
    被告用以支付借款本息之以黃崧睿名義開立之支票共81張，
    亦非必然得以兌現。是告訴人因被告刻意隱瞞系爭土地尚有
    其他債權人併案假扣押一事，而受有300 萬元損害之事實，
    彰彰甚明。至辯護人前述執以為據之混合契約、同時履行抗
    辯、告訴人代位清償後，其與被告、第三人壽天助間之債權
    債務法律關係，於民事法律關係上固非全然無據，惟民法對
    於契約當事人就契約之訂定、履行等事項，首重誠實信用原
    則，民法雖就倘契約訂定後未能依約履行，有就例如未能履
    行契約之原因為何、雙方當事人是否可歸責，以及後續處理
    如解除或終止契約後，雙方互負何種返還義務等事項加以規
    定，然絕不表示契約因可歸責於一方之事由而無法履行，他
    方當事人因而取得請求損害賠償、返還已履行給付之權利，
    即謂無損害，被告之辯護人此部分所辯，誠非事理之平，洵
    不足採。
(九)系爭土地面積合計100,022 平方公尺，於94年1 月間之公告
    土地現值均為每平方公尺1,350 元乙節，有系爭土地之土地
    登記第二類謄本、地價第二類謄本各7 份在卷可稽（見偵卷
    第146 至166 頁、審易卷第56至62頁），是系爭土地於94年
    1 月間之公告土地現值總計為1 億3,502 萬9,700 元（計算
    式：100022×1350＝000000000 ），則辯護人辯稱：系爭土
    地於94年1 月間依公告現值計算之總價值為1 億8,020 萬1,
    600 元云云，顯有誤會。而上開系爭土地於94年1 月間依公
    告現值計算之總價，固高於告訴人與被告簽訂上開系爭土地
    買賣契約總價款1 億1,544 萬2,700 元，惟被告與告訴人簽
    訂上開買賣契約之前，主觀上即明知系爭土地在農民銀行、
    花蓮中小企銀同意撤回假扣押執行之前，無從辦理所有權移
    轉登記乙節，業如前述，則無論被告與告訴人約定之系爭土
    地買賣價金數額為何，告訴人實際上均無法取得系爭土地之
    所有權，被告對此既有所預見，則縱系爭土地於94年1 月間
    之公告現值總額高於上開買賣契約之買賣總價款，亦無從資
    為認定被告無不法所有意圖之有利證據。至辯護人另辯稱：
    系爭土地當時之市價逾2 億元云云，並未提出相關事證供本
    院調查，且系爭土地上存有若干墳墓乙節，業據證人己○○
    、丁○證述在卷（見易字卷第135 、153 頁），復有本院民
    事執行處80年9 月10日查封筆錄附卷可證（見本院80年度執
    全字第1119號影卷第4 至5 頁），堪可認定。而證人即農民
    銀行職員子○○於本院審理中證稱：依伊的經驗，如果土地
    上有墳墓，會影響應買意願，債務人如提供此種土地為擔保
    品，銀行會婉拒，拒絕放款等語（見易字卷第47頁），參以
    彰化銀行在系爭土地上設定之抵押權所擔保之債權總金額，
    分別是140 萬元、1,000 萬元及4,800 萬元，合計為5,940
    萬元，且用以擔保該3 次抵押債權之標的物，除系爭土地外
    ，尚有高雄縣林園鄉○○○段苦苓腳小段307-1 、307-6 、
    307-8 、307-9 、307-10、307-28、307-30、307-31、307-
    43、307-53、307-58、307-59、307-60、307-61、307-62、
    307-63、307-64、307-65、307-66、307-69號等20筆土地共
    同擔保，則系爭土地之市價是否確如辯護人所言高達2 億元
    ，尚有可疑，亦難資為對被告有利之認定。
(十)綜上所述，被告前開所辯各節，核均屬臨訟圖卸飾詞，無可
    採信。辯護人所為之辯護亦均不足為被告有利之認定。本件
    事證明確，被告詐欺得利之犯行堪以認定，應予依法論科。
四、論罪科刑：
(一)新舊法比較：
    按行為後法律有變更者，適用行為時之法律；但行為後之法
    律有利於行為人者，適用最有利於行為人之法律，刑法第2
    條第1 項定有明文。而有關新舊法之比較，應就罪刑有關之
    共犯、未遂犯、想像競合犯、牽連犯、連續犯、結合犯以及
    累犯加重、自首減輕暨其他法定加減原因（如身份加減）與
    加減例等一切情形，綜其全部罪刑之結果而為比較（最高法
    院95年第8 次刑事庭會議決議參照）。查本件被告為上開詐
    欺行為後，刑法業於94年2 月2 日修正公布，並依刑法施行
    法第10條之1 規定自95年7 月1 日施行。而刑法第339 條第
    2 項詐欺得利罪之主刑，依同條第1 項之規定，為5 年以下
    有期徒刑、拘役或科或併科銀元1,000 元以下罰金。本件被
    告犯罪時之刑法就罰金刑之規定，依修正前刑法第33條第5
    款規定，罰金刑應處銀元1 元以上，並應依廢止前罰金罰鍰
    提高標準條例第1 條規定，就其原定數額得提高為2 倍至10
    倍，但法律已依一定比率規定罰金或罰鍰之數額或倍數者，
    依其規定。惟95年7 月1 日施行之修正後刑法第33條第5 款
    則規定：「罰金：新臺幣1 千元以上，以百元計算之」，而
    95年6 月14日修正公布之刑法施行法第1 條之1 第2 項規定
    ：「94年1 月7 日刑法修正時，刑法分則編未修正之條文定
    有罰金者，自94年1 月7 日刑法修正施行後，就其所定數額
    提高為30倍，但72年6 月26日至94年1 月7 日新增或修正之
    條文，就其所定數額提高為3 倍」，經比較修正前後之罰金
    刑輕重，該罰金刑之最低刑度於修法後已有加重，故以95年
    7 月1 日修正公布施行前之規定較有利於被告，爰依刑法第
    2 條第1 項前段之規定，適用行為時即修正前之舊法。
(二)按刑法第339 條第1 、2 項分別規定詐欺取財罪及詐欺得利
    罪，前者之行為客體係指財物，後者則指取得債權、免除債
    務、延期履行債務或提供勞務等財物以外之財產上不法利益
    （最高法院25年非字第119 號判例要旨、86年度臺上第3534
    號判決要旨參照）。被告以上開詐騙方式，使告訴人陷於錯
    誤，同意代位被告清償被告積欠壽天助之債務，而於94年7
    月5 日匯款300 萬元予壽天助之代理人尤英夫律師，自屬免
    除被告給付壽天助300 萬元之債務，揆諸前揭說明，係屬詐
    欺得利之行為。是核被告所為，係犯刑法第339 條第2 項詐
    欺得利罪。被告利用不知情之己○○、黃海榮遂行其詐欺得
    利之犯行，為間接正犯。爰審酌被告明知系爭土地上除經彰
    化銀行設定抵押權及壽天助聲請法院實施假扣押外，尚有農
    民銀行及花蓮中小企銀聲請法院實施併案假扣押，在所有假
    扣押債權人同意撤回假扣押執行之前，系爭土地實無法移轉
    所有權予告訴人，竟故意隱瞞此等重要事項，詐騙告訴人同
    意簽訂上開系爭土地買賣契約，並依該契約代被告清償壽天
    助300 萬元，被告犯後否認犯行，案發至今未賠償告訴人之
    損害，所為實有不該，惟審酌被告於此之前並無犯罪紀錄，
    素行良好，及其與告訴人間債權債務關係之源由、數額、被
    告犯罪之目的、手段、智識程度、犯罪所生危害等一切情狀
    ，量處如主文所示之刑，以示懲儆。又中華民國96年罪犯減
    刑條例業於96年7 月4 日公布，並於同年16日施行，本件被
    告所犯上開之罪，犯罪時間在96年4 月24日以前，所涉罪名
    與宣告刑符合該條例第2 條第3 款規定，亦無該條例第3 條
    所列不予減刑之情形，爰依同條例第7 條之規定，減其宣告
    刑二分之一，依法諭知其宣告刑及減得之刑。
據上論斷，應依刑事訴訟法第299 條第1 項前段，刑法第2 條第
1 項前段、第339 條第2 項、第1 項，刑法施行法第1 條之1 ，
中華民國九十六年罪犯減刑條例第2 條第1 項第3 款、第7 條，
判決如主文。
本案經檢察官陳俊秀到庭執行職務。
中    華    民    國    99    年    4     月    26    日
                  刑事第十七庭  審判長法  官  陳建和
                                      法  官  余銘軒
                                      法  官  毛妍懿
以上正本證明與原本無異。
如不服本判決應於收受送達後10日內向本院提出上訴書狀，並應
敘述具體理由；如未敘述上訴理由者，應於上訴期間屆滿後20日
內向本院補提理由書（均須按他造當事人之人數附繕本）「切勿
逕送上級法院」。
中    華    民    國    99    年    4     月    27    日
                                      書記官  林晏光
附錄本案論罪科刑法條：
中華民國刑法第339條
（普通詐欺罪）
意圖為自己或第三人不法之所有，以詐術使人將本人或第三人之
物交付者，處5 年以下有期徒刑、拘役或科或併科1 千元以下罰
金。
以前項方法得財產上不法之利益或使第三人得之者，亦同。
前二項之未遂犯罰之。

司法院資訊處製作；財團法人民間司法改革基金會備份。
